# 吸收合并取得被购买方子公司股权时，子公司不构成业务，合并财务报表需调期初数吗？

提问人：云飞碧落 时间：2013-12-13 11:15:37
请问在同一控制下的吸收合并中取得被购买方全资子公司股权并形成控制，该子公司不构成企业合并中所指的业务，编制合并财务报表时需要追溯调整期初数吗？

回答人：chenyiwei
你的问题是否为：合并方A通过一项同一控制下的交易取得了被合并方B的控制权，B自身是构成“业务”的，但B有一个全资子公司C并不构成“业务”，例如仅持有一块未开发的土地？
这个问题没有明确的规定，理论上说企业合并和不构成业务的资产购买两者之间应当严格区分，所适用的会计处理原则完全不同。A应当以相对公允价值比例为依据，将对B的合并价款区分为“对应于C的该土地”和“对应于B的构成业务的净资产”两部分，对前者按照资产购买处理，对后者按照同一控制下合并处理，合并报表层面仅对后者进行追溯调整前期比较数据的处理。但这样操作在实务中比较麻烦，尤其是此类同一控制下的交易在很多情况下不评估，或者不按照公允价值作价，导致两部分相对公允价值难以确定或者难以合理分拆对价。所以在实务中多数可能是简化处理，整体上按照同一控制下合并，以净资产账面价值为会计处理基础。我理解，如果确实难以按照公允价值为基础分拆交易对价，或者难以确定交易对价本身的公允性，则这种做法并非不可接受。